【裁判字號】    95,訴緝,8
【裁判日期】    950330
【裁判案由】    偽造有價證券等
【裁判全文】
臺灣臺北地方法院刑事判決          九十五年度訴緝字第八號
公  訴  人  臺灣臺北地方法院檢察署檢察官
被      告  丁○○
上列被告因偽造文書等案件，經檢察官提起公訴（八十五年偵字
第二０九、二八五三、四０二二、五二三四、七九六六號），甲○合議庭依被告於準備程序進行中為有罪之陳述，裁定由受命法
官獨任進行簡式審判程序審理後，判決如下：
    主  文
丁○○共同意圖為自己不法之所有，以詐術使人將本人之物交付
，未遂，處有期徒刑捌月。
扣案如附表所示之物均沒收。
    事  實
一、緣陳威任（業經判處有期徒刑十二年確定）與段其昌（業經
    判處有期徒刑三年六月確定）及吳玉砲（業經判處有期徒刑
    九年確定），於民國八十四年七月二十五日，共同前去承租
    乙○○所有位於臺北市○○○路二五巷十號、以及丙○○所
    有位於同巷十二號房屋，詎陳威任竟冒名「邱文和」、段其
    昌則冒名「許清和」之名義，並以「許清和」名義偽造租賃
    契約書及簽發本票二十二張做為繳納房租之用，陳威任並因
    而取得屋主乙○○、丙○○之相關年籍資料。陳威任與吳玉
    砲及陳連子（業經判處有期徒刑六年確定），旋即在臺灣地
    區不詳地點，偽造如附表編號一至四號所示之丙○○、乙○○之國民身分證與印章後，於八十四年八月八日由陳威任夥
    同林文欽（業經判處有期徒刑三年四月確定）、李植松（業
    經判處有期徒刑三年二月確定）分別冒充為屋主丙○○、乙○○本人，持用如附表編號一至四號所示之偽造國民身分證
    及偽造印章，前去臺北市大同區戶政事務所申請變更印鑑證
    明，於同日取得印鑑證明後，再於同日前去臺北市建成地政
    事務所以上揭房屋及土地所有權狀遺失為由，申請權狀遺失
    補發，陳威任並因而取得臺北市建成地政事務所核發如附表
    編號五、六號所示之人民申請登記案件收據，均足以生損害
    於邱文和、許清和、乙○○、丙○○、臺北市大同區戶政事
    務所管理印鑑登記資料之正確性及臺北市建成地政事務所管
    理地政資料之正確性。嗣陳威任因恐前去領取補發之所有權
    狀時遭識破查獲，乃於八十四年十月二日在臺北市○○○路
    與西寧南路口，由陳威任以新台幣（下同）五千元代價，約
    定由丁○○冒充屋主前去領件，陳威任即與丁○○共同意圖
    為自己不法之所有，而基於行使偽造特種文書及詐欺取財之
    犯意聯絡，共同於八十四年十月三日下午二時許，前去臺北
    市建成地政事務所，先由陳威任在旁守候，再推由丁○○持
    附表編號一至四號所示之偽造國民身分證及偽造印章，併同
    附表編號五、六號所示之臺北市建成地政事務所人民申請案
    件收據向該地政事務所承辦人行使，並佯稱係真正所有權人
    欲領取補發之房屋及土地所有權狀，幸經乙○○查知上情，
    報請法務部調查局人員當場逮捕丁○○，丁○○始未能取得
    所有權狀，並當場扣得如附表編號一至六號所示之偽造國民
    身分證、偽造印章及人民申請案件收據，始悉上情。
二、案經法務部調查局臺北市調查處移送臺灣臺北地方法院檢察
    署檢察官偵查起訴，甲○合議庭依丁○○於準備程序進行中
    為有罪之陳述，裁定由受命法官獨任進行簡式審判程序審理
    。
    理  由
一、訊據被告丁○○就前揭犯罪事實於偵審中均坦承不諱（見八
    十五年度偵字第二八五三號卷第三九、四十、四五頁、甲○
    卷第四四至四六頁），核與證人即被害人乙○○證述之被害
    情節相符（見八十五年偵字第二八五三號卷第十八至二十頁
    、甲○八十五年訴字第七八三號卷一第一七二頁），並據證
    人即房屋仲介人員黃秋梅證述自稱許清和男子租屋經過詳實
    （見八十五年偵字第二八五三號卷第四七、四八頁、甲○八
    十五年訴字第七八三號卷第一七三頁），且與證人李植松坦
    承冒名請領印鑑證明之經過相符（見臺灣高等法院八十六年
    上訴字第二五七九號卷一第一０三頁、卷三第一三九、一四
    二頁、甲○八十六年訴緝字第一三四號卷第八二、八三頁、
    甲○八十五年訴字第七八三號卷一第一七三頁背面、八十五
    年偵字第四０二二號卷第二至四頁），並與證人林文欽（見
    八十五年偵字第五二三四號卷第一二三頁）、段其昌證述之
    經過大致相符（見八十五年偵字第二０九號卷第二三、二四
    頁），另參酌證人陳威任亦供稱：曾以許清和名義租房子‧
    ‧‧‧有偽造文書等語詳實（見甲○八十五年訴字第七八三
    號卷一第三三頁背面、卷三第一六四頁背面），且有房屋租
    賃契約書（見八十五年度偵字第二八五三號卷第二二頁）、
    偽造本票二十二張（同前案卷第三四至三七頁）、臺北市建
    成地政事務所八十五年八月二十日北市建地（三）字第一一
    五二三號函附之土地登記資料（見甲○八十五年訴字第七八
    三號卷二第九四至一二一頁）、臺北市大同區戶政事務所八
    十五年八月二十一日北市大戶（二）字第一四五九五號函附
    之乙○○、丙○○印鑑登記資料等分別在卷可稽（見甲○八
    十五年訴字第七八三號卷二第二二九至二四一頁），此外，
    並有如附表編號一至六號所示之偽造國民身分證、偽造印章
    及收據扣案可佐，足認被告上開任意性之自白確與事實相符
    ，故本件事證明確，被告之犯行堪予認定，應依法論科。
二、查被告僅係於領取補發權狀之前一日，始受陳威任所託，而
    約定以五千元代價，持附表所示之物前去冒名領取補發權狀
    ，則被告僅參與行使偽造特種文書及詐領所有權狀部分，是
    核被告所為，係犯刑法第二百十六條、第二百十二條之行使
    偽造特種文書罪及同法第三百三十九條第三項、第一項之詐
    欺取財未遂罪（起訴書認另應論以刑法第二百十六條、第二
    百十條、第二百十四條、第二百十七條第一項之罪，尚有誤
    會，惟起訴書認此等部分倘成立犯罪，與甲○前揭論罪科刑
    部分有牽連犯之裁判上一罪關係，爰不另為無罪之諭知，特
    予敘明）。被告與陳威任就上開二罪間，有犯意聯絡及行為
    分擔，為共同正犯。被告既已持偽造國民身分證向地政事務
    所承辦人行使，並佯稱係真正所有權人而欲領取房屋及土地
    所有權狀，即業已著手實行行使偽造特種文書及詐欺取財之
    構成要件行為，係屬正犯，起訴書認應論以幫助犯，稍有未
    洽。被告就詐欺取財部分已著手實行，然尚未獲取財物即經
    識破逮捕，為未遂犯，應依刑法第二十六條前段規定減輕其
    刑。被告所犯行使偽造特種文書罪及詐欺取財未遂罪，有方
    法目的之關係，為牽連犯，應從一重之詐欺取財未遂罪處斷
    。爰審酌被告之犯罪動機係因貪圖小利、目的、冒領所有權
    狀之犯罪手段對社會秩序危害甚深、品行、智識程度、尚未
    領得所有權狀即遭查獲、於本案之分工程度、對被害人所生
    危害及犯後坦承犯行而態度良好等一切情狀，量處如主文所
    示之刑，以示懲戒。末查，扣案如附表編號三、四號所示之
    偽造印章，均應依刑法第二百十九條宣告沒收，而扣案如附
    表編號一、二、五、六號所示之物，均係共犯陳威任所有供
    本件犯罪所用之物，業據被告供明筆錄在卷（見甲○卷第四
    六頁），爰均依刑法第三十八條第一項第二款併予宣告沒收
    。
據上論斷，應依刑事訴訟法第二百七十三條之一第一項、第二百
九十九條第一項前段，刑法第二十八條、第二百十六條、第二百
十二條、第三百三十九條第三項、第一項、第二十六條前段、第
五十五條、第二百十九條、第三十八條第一項第二款、罰金罰鍰
提高標準條例第一條前段，判決如主文。
本案經檢察官林宗志到庭執行職務。
中    華    民    國    九十五    年    三   月  三十 日
                            刑事第十四庭法   官 劉煌基
上正本證明與原本無異。
如不服本判決，應於判決送達後10日內向甲○提出上訴狀（應抄
附繕本）。告訴人或被害人如對於本判決不服者，應具備理由請
求檢察官上訴，其上訴期間之計算係以檢察官收受判決正本之日
期為準。
                                         書記官 林妙穗
中    華    民    國    九十五    年    三   月  三十 日
附表
┌──┬──────────────┬──┬───┐
│編號│  物品名稱                  │數量│  備註│
├──┼──────────────┼──┼───┤
│ 一 │偽造之丙○○國民身分證      │一張│      │
├──┼──────────────┼──┼───┤
│ 二 │偽造之乙○○國民身分證      │一張│      │
├──┼──────────────┼──┼───┤
│ 三 │偽造之丙○○印章            │一枚│      │
├──┼──────────────┼──┼───┤
│ 四 │偽造之乙○○印章            │一枚│      │
├──┼──────────────┼──┼───┤
│ 五 │臺北市建成地政事務所人民申  │一張│      │
│    │請登記案件收據 （名義人為   │    │      │
│    │丙○○）                    │    │      │
├──┼──────────────┼──┼───┤
│ 六 │臺北市建成地政事務所人民申  │一張│      │
│    │請登記案件收據（名義人為    │    │      │
│    │乙○○）                    │    │      │
├──┴──────────────┴──┴───┤
│（均附於八十五年偵字第二八五三號卷第七十三頁證物│
│袋內）                                          │
└────────────────────────┘
附錄論罪法條：
中華民國刑法第212條
(偽造變造特種文書罪)
偽造、變造護照、旅券、免許證、特許證及關於品行、能力服務
或其他相類之證書、介紹書，足以生損害於公眾或他人者，處1
年以下有期徒刑、拘役或300元以下罰金。
中華民國刑法第216條
(行使偽造變造或登載不實之文書罪)
行使第 210 條至第 215 條之文書者，依偽造、變造文書或登載
不實事項或使登載不實事項之規定處斷。
中華民國刑法第219條
(沒收之特例)
偽造之印章、印文或署押，不問屬於犯人與否，沒收之。
中華民國刑法第339條第
(普通詐欺罪)
物交付者，處5年以下有期徒刑、拘役或科或併科1千元以下罰金
。
以前項方法得財產上不法之利益或使第三人得之者，亦同。
前二項之未遂犯罰之。


司法院資訊處製作；財團法人民間司法改革基金會備份。
